臺灣高等法院臺中分院刑事判決　　　　93年度上訴字第1083號
上　訴　人
即　被　告　丙○
選任辯護人　張慶宗　律師
　　　　　　黃怡瑜　律師
上　訴　人
即　被　告　乙○○
上列上訴人等因違反廢棄物清理法案件，不服臺灣彰化地方法院
92年度訴字第1325號中華民國93年4月8日第一審判決（起訴案號
：臺灣彰化地方法院檢察署92年度偵字第7407號），提起上訴，
本院判決如下：
    主　　  文
上訴駁回。
    事實及理由
一、犯罪事實：
    乙○○前因違反肅清煙毒條例及偽造文書等案件，分別經法
    院判處有期徒刑三年一月及四月確定，嗣入獄服刑後獲假釋
    ，至民國90年2月6日假釋期滿未經撤銷，視為已執行完畢。
    丙○為彰化縣二林鎮○○○段十三之一地號土地之所有權人
    ，其於91年間，因利用該筆土地開採砂石而違反區域計畫法
    ，嗣經臺灣彰化地方法院於92年9月29日以92年度簡字第120
    號判處有期徒刑四月，如易科罰金以三百元折算一日確定（
    不構成累犯）。詎丙○明知未經許可不得提供土地回填廢棄
    物，竟不知警惕，利用上述土地開採砂石後所造成一地勢低
    窪之坑洞，自92年 9月間某日起，未經主管機關許可而將該
    筆土地提供予甲○○（另案經本院判處有期徒刑二年，尚未
    確定）回填廢棄物。而甲○○並未依規定向主管機關領取清
    除、處理廢棄物之許可文件，依法不得從事廢棄物清除、處
    理業務，惟竟基於非法清除、處理之犯意，僱用不知情不詳
    姓名之成年男子以貨車將夾雜廢木材、磚塊、廢塑膠、玻璃
    瓶、廢泡綿、輪胎等各式一般（家戶）廢棄物及一般事業廢
    棄物運至上址傾倒、回填而從事廢棄物清除，並擬在上揭廢
    棄物上進行覆蓋砂土掩埋之處理，自92年 9月24日起，以每
    日新台幣（下同）八千元之代價，僱用與其有從事廢棄物處
    理犯意聯絡之蕭朝欽（蕭朝欽未依廢棄物清理法規定領有廢
    棄物處理許可文件，從事廢棄物處理犯行，業經台灣彰化地
    方法院判處有期徒刑一年四月，緩刑四年確定）駕駛挖土機
    ，負責在上述土地上將砂土覆蓋在前揭廢棄物上加以掩埋處
    理，另以每日一千元之代價僱用與其相識且同具犯意聯絡之
    乙○○在現場擔任監工之工作，而共同從事廢棄物處理。嗣
    於同年月25日17時許，蕭朝欽在上述土地操作挖土機覆土掩
    埋處理，而乙○○在現場監工之際，為警當場查獲，經警依
    蕭朝欽、乙○○之供述通知甲○○到案說明，始查知上情。
二、認定犯罪事實所憑證據和理由：
  (一)上訴人即被告丙○（下稱被告丙○）對於上揭犯行於原審審
    理中坦承不諱並為認罪之表示，上訴人即被告乙○○（下稱
    被告乙○○）亦坦承有在現場監工之事實。
  (二)被告丙○未經許可提供土地予另案被告甲○○回填廢棄物，
    而甲○○未取得主管機關許可文件，僱用蕭朝欽、乙○○分
    別在現場操作挖土機及監工，從事廢棄物處理業務等情，均
    據被告丙○、乙○○、證人即同案被告蕭朝欽於偵訊、原審
    時，及證人即另案被告甲○○於警詢、偵訊時（甲○○於警
    、偵訊時之所述並無不一，且與丙○於原審之自白相符，又
    查無顯不可信之情況，依刑事訴訟法第一百五十九條之一、
    之二規定得為證據）供述在卷，並有上開土地之所有權狀影
    本一份、彰化縣環境保護局稽查隊環境稽查工作紀錄、彰化
    縣警察局二林分局檢查紀錄表，及現場照片12張在卷可稽，
    核與被告丙○、蕭朝欽於原審中自白之情節相符。
  (三)按廢棄物清理法第二條所稱之廢棄物，分為一般廢棄物及事
    業廢棄物二種，一般廢棄物係指：由家戶或其他非事業所產
    生之垃圾、糞尿、動物屍體等，足以污染環境之固體或液體
    廢棄物。事業廢棄物則分為有害事業廢棄物：由事業機構
    所產生具有毒性、危險性，其濃度或數量足以影響人體健康
    或污染環境之廢棄物。一般事業廢棄物：由事業機構所產
    生有害事業廢棄物以外之廢棄物。本件依卷附之彰化縣環境
    保護局稽查隊環境稽查工作紀錄乙紙、現場照片12幀、彰化
    縣二林分局檢查紀錄表乙紙及現場圖乙紙觀之，傾倒在上述
    土地坑洞內之廢棄物係廢棄木材、磚塊、廢塑膠、玻璃瓶、
    廢泡綿、輪胎等物，並無證據證明係有害事業廢棄物，應屬
    一般（家戶）廢棄物及一般事業廢棄物，堪以認定。另依彰
    化縣環境保護局93年9月3日彰環稽字第0930029616號函覆被
    告所掩埋之廢棄物為廢木材、廢塑膠、廢玻璃及磚石等為公
    告可再利用廢棄物，惟混雜廢泡綿，非屬可再利用廢棄物，
    及93年10月18日彰環稽字第0930034279號函覆被告所掩埋之
    廢棄物種類，現場稽查時由現地勘查，可再利用與不可再利
    用之廢棄物混雜且種類及數量眾多，難推估非屬可再利用廢
    棄物比例為何，堪認上開廢棄物中含有廢泡綿等不可回收再
    利用之廢棄物，且種類數量均多。次按廢棄物清理法所謂「
    未依廢棄物清除、處理許可證或核備文件內容貯存、清除、
    處理廢棄物」，其中「貯存、清除、處理」之專用名詞定義
    係指：貯存：指一般廢棄物於清除、處理前，放置於特定地
    點或貯存容器、設施內之行為。清除：指一般廢棄物之收集
    、運輸行為。處理：指下列行為：中間處理：指一般廢棄
    物在最終處置前，以物理、化學、生物、熱處理、堆肥或其
    他處理方法，改變其物理、化學、生物特性或成分，達成分
    離、減積、去毒、固化或安定之行為。最終處置：指將一
    般廢棄物以安定掩埋、衛生掩埋或封閉掩埋之行為。再利
    用：一般廢棄物做為原料、材料、燃料、填土或其他經中央
    主管機關及目的事業主管機關認定之用途行為，事業廢棄物
    貯存清除處理方法及設施標準第二條第一項規定參照。本件
    甲○○未依廢棄物清理法規定領有廢棄物清除處理許可文件
    ，僱用被告乙○○與蕭朝欽將廢棄物回填後之土地，進行覆
    土掩埋，應屬上述廢棄物之「處理」行為。
三、對於被告辯解本院的判斷：
    被告丙○上訴後翻異前供，否認犯罪，辯稱：伊係委託甲○○在前述土地之坑洞內回填土方，甲○○於92年 6月30日允
    諾並簽立切結書，伊亦陸續交附近20萬元之費用予甲○○，
    伊並不知道甲○○會將該土地回填廢棄物等語；而被告乙○○則否認有犯罪之故意，辯稱：伊是受僱於甲○○，只負責
    監工，監督蕭朝欽操作挖土機進行覆土，不知甲○○未向主
    管機關申請許可，亦不清楚法律之相關規定云云。經查：
  (一)被告丙○於本院審理時雖陳稱：伊僅提供土地予甲○○回填
    砂石，並不可傾倒其他物品云云，然此與其於92年10月28日
    偵訊中供述：伊去買檳榔時，發現甲○○住處前有廢棄物，
    伊表示可回填至伊土地上，回填後要在上面覆蓋二米之土方
    ，甲○○同意就去回填廢棄物了等語及證人甲○○於同日偵
    訊時供稱：因丙○向伊買檳榔，詢問伊廢棄物為何不載走，
    伊答以沒錢，丙○即表示有一水池可供伊傾倒廢棄物，丙○
    提供土地給伊使用，不用給錢，但倒完要回填二米的土方可
    種植等語相齟齬，且被告丙○於原審審理時亦坦承上情而為
    認罪，是被告丙○於本院審理時所為上述：僅提供土地予甲○○回填砂石，並不可傾倒其他物品云云，顯係事後規避自
    己責任所為之避就之詞，不足採信。
  (二)被告丙○於本院審理時雖另提出甲○○簽立之切結書一紙並
    舉證人即其女丁○○為證，然該切結書係被告丙○於 93年8
    月上旬始提出，距本件案發時已十月餘，且歷經警詢、偵查
    及原審審理均未見被告丙○主張有該證物之存在，是該切結
    書若果真係甲○○於92年 6月30日簽立而交予被告丙○，衡
    情被告丙○對此有利於己之證據，應無故不提出而虛偽認罪
    之理，究竟該切結書之所載是否真正，即非令人無疑。況證
    人甲○○於本院審理時亦否認有該切結書所載之情事，並結
    證稱：「（該切結書何時簽的？）當天下午發生時，打電話
    給我，跟我談的，隨即到派出所作筆錄，做完筆錄那天晚上
    簽的」、「是丙○的女婿跟我講的，那字也是他寫的，叫我
    簽的」等語（見本院卷第138、139頁），雖證人甲○○所稱
    伊係以20萬元之代價代替頂罪乙節，參以甲○○於警詢時供
    稱：係地主丙○叫伊回填處理等語，衡情，倘其所稱係代丙○頂罪云云非虛，則其理當避免供出丙○，使丙○得以全身
    而退，何以供述係經地主丙○同意，使丙○同負違反廢棄物
    清理法之犯行？又依其於警詢中供陳：回填之廢棄物係伊以
    前工廠拆掉，放在家前之廢棄物，僱用乙○○每日一千元，
    僱用蕭朝欽每日八千元，伊於二十多天前即已連續載運廢棄
    物至該地號土地回填迄經警查獲為止，約回填20噸級貨車16
    輛等語，就傾倒之廢棄物來源、僱用乙○○、蕭朝欽二人工
    作之代價及內容暨傾倒之時間、車次等相關細節，皆知之甚
    詳，倘其僅係代丙○頂罪，焉能得知如此詳細之細節？而乙○○、蕭朝欽於原審及本院審理時，均指證受僱於甲○○，
    是本件從事廢棄物清除及回填處理者應為甲○○，應堪認定
    ，其所稱係代丙○頂罪云云顯係脫卸之詞，而不足採，惟其
    既否認曾於92年 6月30日簽立上開切結書交予被告丙○，該
    切結書自難遽採為被告丙○有利之認定。再者，證人丁○○
    於本院審理中雖結證稱：「（為何會有該切結書？）他們簽
    時我在場，我父親說要跟甲○○簽約，要我幫他看」、「（
    當天有何人在場？切結書內容是何人寫的？）我、我父親、
    甲○○。是我先生洪偉志寫的，但簽名時他去上班，不在場
    」、「（切結書何時你父親簽名？）當天下午二、三點左右
    簽名」等語，然被告丙○於同日卻僅記得有在切結書上簽名
    ，而不記得切結書之內容是何人所寫，並稱：「（何人拿給
    你簽名？）甲○○說打契約叫我簽的，切結書是甲○○拿給
    我的，叫我要簽名」等語，此顯與證人甲○○前揭所述不符
    ，且被告丙○與證人丁○○就該切結書係由何人書寫、何人
    主動提出而簽立之重要事項所述竟顯不相同，足認證人丁○○之證述應係迴護其父親丙○之詞而不足採信；況被告丙○
    自承不識字，倘若已口頭同意提供土地予甲○○回填土方，
    並同意給予20萬元之代價，衡情應由雙方就詳細內容訂立契
    約，以明確規範雙方之權利義務關係，豈會僅由甲○○書立
    該未載明代價之切結書，憑此益足認該切結書應係被告丙○
    上訴後為求脫罪，而與甲○○通謀虛偽補簽定，應非自始即
    簽立，自不足為被告丙○有利之認定。
  (三)至被告丙○於前揭土地上開採土石外運而違反區域計畫法之
    行為時間係在91年9月間 ，與本件提供土地供人回填廢棄物
    之行為時間相距已一年，且其係於該案為警查獲而被起訴審
    理後，因欲回填該土地開採土石後所造成一地勢低窪之坑洞
    乃提供該土地予甲○○傾倒、回填廢棄物，已如前述，衡情
    應係另行起意所為，而與前開違反區域計畫法之行為間並無
    裁判上一罪之關係，自非該案判決效力之所及，附此敘明。
  (四)又被告乙○○雖否認有犯罪之故意，惟本案經查獲被傾倒在
    該土地之廢棄物甚多，在現場即可輕易目睹，有前述之現場
    照片在卷可稽，被告乙○○既在場負責監工，豈有不親見而
    知悉之理，況在環保意識普及之台灣社會，有關廢棄物處理
    所引起之相關爭議，常成為附近居民群起抗爭之重點，且透
    過各式媒體廣範宣導，一般人均應知悉廢棄物處理與生態環
    境永續發展具有密切關係，衡以被告乙○○於本件行為時已
    年滿37歲，並非年幼智弱之人，豈會對此毫無所悉，而在未
    過問是否已取得主管機關許可之情形下，即自願在場從事廢
    棄物回填之監工任務？應認被告乙○○所辯係卸責之詞，自
    不足採。
  (五)綜合以上各情觀之，被告乙○○、及被告丙○於上訴後所辯
    顯係事後畏罪之飾詞，均不足採信，本件事證明確，被告丙○、乙○○之犯行均可以認定，應予依法論科。
四、論罪科刑的理由：
  (一)被告丙○未經許可將土地提供他人回填廢棄物之所為，係觸
    犯廢棄物清理法第四十六條第一項第三款之「未經主管機關
    許可，提供土地回填廢棄物罪」。被告乙○○受僱於另案被
    告甲○○從事廢棄物之處理，係觸犯同條項第四款之「未領
    有許可文件，從事廢棄物處理罪」。被告乙○○及蕭朝欽、
    另案被告甲○○就上開從事廢棄物處理之犯行，互有犯意連
    絡及行為分擔，為共同正犯。被告乙○○從事廢棄物處理之
    行為雖有二天，然係在同一地點回填處理同批廢棄物，應屬
    同一犯意之數個舉動，為接續犯。又被告乙○○前因違反肅
    清煙毒條例及偽造文書等案件，分別經法院判處有期徒刑三
    年一月及四月確定，嗣入獄服刑後獲假釋，至90年2月6日假
    釋期滿未經撤銷，視為已執行完畢等情，有台灣高等法院被
    告全國前案紀錄表附卷可憑，其於有期徒刑執行完畢五年內
    ，再犯本件有期徒刑以上之罪，為累犯，應依法加重其刑。
  (二)原審依上述事證，適用前述法條及刑法第十一條前段、第二
    十八條、第四十七條之規定，並審酌被告丙○已因開採砂石
    違反區域計畫法案件經判刑，竟又將同一筆土地提供予他人
    傾倒廢棄物，一再破壞生態環境，惡性非輕，而被告乙○○
    在現場處理廢棄物，擔任監工之工作方式及所得報酬，暨被
    告丙○於原審坦承犯行，被告乙○○否認犯意之犯後態度等
    一切情狀，分別量處如原審判決主文第一、二項所示之刑，
    並說明經參酌被告丙○利用相同土地一再犯罪，為圖私利而
    罔顧公共安全，認其並無刑法第五十九條所定「犯罪情狀可
    憫恕」之減刑原因之理由。經核原審認事用法均無不合，其
    量刑亦屬妥適，被告丙○、乙○○上訴意旨猶執前情否認犯
    罪，而指摘原判決不當，為無理由，應予駁回。
五、適用的法律：刑事訴訟法第三百六十八條。
中　　華　　民　　國　　94　　年　　 8　　月　　23　　日
              刑事第九庭  審判長法　官　陳　筱　珮
                                法　官　趙　春　碧
                                法　官　張　國　忠
上列正本證明與原本無異。
如不服本判決應於收受送達後十日內向本院提出上訴書狀，其未
敘述上訴之理由者並得於提起上訴後十日內向本院補提理由書（
均須按他造當事人之人數附繕本）。
                                書記官　林　玉　惠
中　　華　　民　　國　　94　　年　　8 　　月　　25　　日
                                                      Ｒ
